【裁判字號】    96,易緝,170
【裁判日期】    970129
【裁判案由】    電子遊戲場業管理條例
【裁判全文】
臺灣高雄地方法院刑事判決             96年度易緝字第170號
公  訴  人  臺灣高雄地方法院檢察署檢察官
被      告  乙○○
上列被告因電子遊戲場業管理條例案件，經檢察官聲請以簡易判
決處刑（94年度核退偵第232 號），本院認不宜以簡易判決處刑
，改依通常程序判決如下：
    主  文
乙○○共同違反未依電子遊戲場業管理條例規定辦理營利事業登
記者，不得經營電子遊戲場業之規定，處有期徒刑貳月，如易科
罰金，以銀元佰元即新台幣玖佰元折算壹日。
    事  實
一、乙○○、宋子明（已另案判決確定）、甲○○（已由本院另
    行審結）均明知未依電子遊戲場業管理條例規定辦理營利事
    業登記，不得經營電子遊戲場業，竟未向主管機關即高雄市
    政府辦理營業許可，共同基於經營電子遊戲場業之犯意聯絡
    ，自民國94年2 月1 日起，由宋子明先以新臺幣（以下同）
    15 萬 元代價，自乙○○之父戴木興處（已另由檢察官為不
    起訴處分）頂讓址設高雄市前鎮區○○○路30號「界揚超商
    」，其後，在店內擺設會產生聲光、影像、圖案、動作之電
    子遊戲機具「滿貫大亨」2 台、「大舞台」3 台、「金象王
    」1 台、「娃娃機」2 台、「賽狗」1 台、「魔法球」1 台
    、「小瑪俐程式電腦機臺」2 台、「超級招財貓自動販賣機
    」2 台（除「賽狗」、「小瑪俐程式電腦機臺」外，均含Ｉ
    Ｃ板），用以供不特定人投入硬幣打玩營業。乙○○則在該
    店負責管理店務及教育員工。而甲○○則經宋子明委由乙○
    ○進行面試通過後，以日薪800 元、按日計酬之代價，受僱
    在該店擔任代班店員，並在乙○○施以教育訓練之後，從事
    收銀，及為有意打玩前開店內擺設電子遊戲機之顧客兌換硬
    幣等工作。而共同經營電子遊戲場業。嗣於94年2 月4 日下
    午6 時30分許，經警在上開超商內執行臨檢時當場查獲，並
    扣得前揭機臺共14台及機具內10元硬幣1530元。
二、案經高雄市政府警察局前鎮分局報請臺灣高雄地方法院檢察
    署檢察官偵查聲請簡易判決處刑。
    理  由
一、按被告以外之人於審判外之陳述，雖不符刑事訴訟法第159
    條之1 至第159 條之4 之規定，而經當事人於審判程式同意
    作為證據，法院審酌該言詞陳述或書面陳述作成時之情況，
    認為適當者，亦得為證據；當事人、代理人或辯護人於法院
    調查證據時，知有第159 條第1 項不得為證據之情形，而未
    於言詞辯論終結前聲明異議者，視為有前項之同意，刑事訴
    訟法第159 條之5 定有明文。本件所援引之各項證據（詳後
    述），固有部分屬傳聞證據，然公訴人、被告乙○○於本院
    調查證據時，均知有前開第159 第1 項不得為證據之情形，
    且於言詞辯論終結前，均未聲明異議，且本院審酌該等證據
    作成時之狀況，並無違法取證之情事，且無不宜作為證據之
    情形，依前開說明，爰認均有證據能力，合先敘明。
二、被告乙○○於警詢、偵查中、本院審理中，一致坦言有於前
    開時地，為另案被告即前揭「界揚超商」負責人宋子明管理
    、教育該店店員等情不諱，核與證人即共犯甲○○於警詢證
    稱：到店裡上班是向綽號「牛哥」之被告乙○○應徵；於本
    院審理中證稱：當初是向被告應徵進行面試，下班直接向被
    告拿現金，不清楚被告示老闆還是店長，是被告教伊收銀方
    面的工作，之後才有告訴伊有這電動玩具，電動玩具被告只
    叫伊換錢，還有操作，店裡的14台機臺在警方查獲時，都插
    電營業中，供不特定人打玩等語明確（參見警卷第5 頁至第
    7 頁，本院卷第44頁至第47頁）。核與高雄市政府警察局前
    鎮分局營業場所檢查紀錄所載：在前開「界揚超商」查獲「
    滿貫大亨」等共14台電子遊戲機臺，其中娃娃機「骰子」2
    台機臺內有10元硬幣計1440元，「超級招財貓自動販賣機」
    2 台內有10元硬幣計90元等情相符，並有高雄市政府警察局
    前鎮分局二組扣押筆錄、扣押物品清冊、現場圖各1 份，現
    場相片共9 張在卷可稽，如事實欄所列電子遊戲機臺14 臺
    、10元硬幣共1530元等物扣案可證。被告共同違反未經依電
    子遊戲場業管理條例規定辦理營利事業登記者，不得經營電
    子遊戲場業之規定，事證已臻明確，可以認定。
三、被告雖以：並未在前開「界揚超商」領到任何薪水，獲得任
    何好處，店內查獲機臺是供買賣之用等語置辯。惟所辯查獲
    機臺僅供買賣之用，已與前揭客觀事證違背，而不可信。又
    按共同正犯是之成立與否，應加探究者為就犯罪行為是否存
    有犯意聯絡及行為分擔，至於是否有因共同所犯之罪而得利
    ，概非所問。是被告執前詞以辯，為不足取，應予以依法論
    科。
四、按未依電子遊戲場業管理條例規定辦理營利事業登記者，不
    得經營電子遊戲場業，違反者應予處罰，電子遊戲場業管理
    條例第15條、第22條分別定有明文。核被告所為，係犯電子
    遊戲場業管理條例第22條之罪。其與另案被告宋子明、同案
    被告甲○○就前開犯行，有犯意聯絡及行為分擔，為共同正
    犯。而本件被告行為後，刑法部分條文於95年7 月1 日修正
    公佈後施行，關於共犯部分，修正前刑法第28條原規定：「
    2 人以上共同實施犯罪之行為者，皆為正犯」，修正後則為
    「2 人以上共同實行犯罪之行為者，皆為正犯」，將舊法之
    「實施」修正為「實行」。原「實施」之概念，包含陰謀、
    預備、著手及實行等階段之行為，修正後僅共同實行犯罪行
    為始成立共同正犯。是新法共同正犯之範圍已有限縮，排除
    陰謀犯、預備犯之共同正犯。新舊法就共同正犯之範圍既因
    此而有變動，自屬犯罪後法律有變更，而非僅屬純文字修正
    ，應有新舊法比較適用之問題，比較修正前，後之規定，以
    修正後之規定較有利於被告，應依修正後刑法第28條規定，
    論以共同正犯。爰審酌上開「界揚超商」設置之電子遊戲機
    雖有14台之多，但被告並非該店負責人，營業時間不長，所
    犯情節尚屬輕微，惟其犯後未坦承犯行，態度難謂為佳等一
    切情狀，量處如主文所示之刑。又易科罰金之折算標準，依
    修正前刑法第41條第1 項前段規定，係得以1 元以上3 元以
    下折算1 日，易科罰金。另依現行法規所定貨幣單位折算新
    臺幣條例第2 條規定，現行法規所定金額之貨幣為圓、銀元
    或元者，以新臺幣元之3 倍計算，及依修正前罰金罰鍰提高
    標準條例第2 條（現已刪除）規定，依刑法第41條易科罰金
    者，就其原定數額提高為100 倍折算1 日，故被告行為時之
    易科罰金折算標準，得以銀元100 元以上300 元以下折算1
    日，經折算為新臺幣後，應以新臺幣300 元以上900 元以下
    折算1 日。惟依修正後刑法第41條第1 項前段則規定，係得
    以新臺幣1000元、2000元或300 0 元折算1 日，易科罰金。
    比較修正前後之易科罰金折算標準，以修正前刑法規定，較
    有利於被告，而應依修正前刑法第41條第1 項前段諭知易科
    罰金之折算標準，以為懲儆。又扣案之電子遊戲機臺「滿貫
    大亨」2 台、「大舞台」3 台、「金象王」1 台、「娃娃機
    」2 台、「賽狗」1 台、「魔法球」1 台、「電腦機臺」2
    台、「超級招財貓自動販賣機」2 台（除「賽狗」、「小瑪
    俐程式電腦機臺」外，均含ＩＣ板）等機臺及機具內10 元
    硬幣1530元等物，分別係共犯宋子明所有而供犯罪所用之物
    及因犯罪所得之物，惟已經另案執行沒收銷毀而不復存在之
    情，有臺灣高雄地方法院檢察署檢察官扣押（沒收）物品處
    分命令附卷可查，爰不再依刑法第38條第1 項第2 款及同條
    項第3 款之規定併予宣告沒收。末按，「本條例施行前，經
    通緝而未於中華民國96年12月31日以前自動歸案接受偵查、
    審判或執行者，不得依本條例減刑。」為中華民國九十六年
    罪犯減刑條例所明定，經查，被告因經合法傳喚、拘提均未
    到案，為本院於96年5 月4 日發佈通緝，迄96年11月2 日始
    為臺東縣警察局大武分局緝獲等情，有通緝書、被告96年11
    月2 日調查筆錄在卷可稽，依前揭條文規定，自不得予以減
    刑，末此敘明。
五、依刑事訴訟法第299 條第1 項前段，電子遊戲場業管理條例
    第22條，刑法第2 條第1 項、第11條前段、第28條；修正前
    刑法第41條第1 項前段，罰金罰鍰提高標準條例第2 條，判
    決如主文。
六、如不服本判決應於收受本判決後10日內向本院提出上訴書狀
    ，並應敘述具體理由，如未敘述上訴理由者，應於上訴期間
    屆滿後20 日 內補提理由書狀於本院（均須按他造當事人之
    人數附繕本）「切勿逕送上級法院」。
中    華    民    國    97    年    1    月    29     日
                    刑事第六庭  法  官  陳思睿
以上正本證明與原本無異。
中    華    民    國    97    年    1     月    29    日
                                書記官  何慧娟
附錄本判決論罪之法條：
電子遊戲場業管理條例第15條
未依本條例規定辦理營利事業登記者，不得經營電子遊戲場業。
電子遊戲場業管理條例第22條
違反第 15 條規定者，處行為人 1 年以下有期徒刑、拘役或科或
併科新台幣50萬元以上250 萬元以下罰金。


司法院資訊處製作；財團法人民間司法改革基金會備份。
